【裁判字號】    96,訴,2812
【裁判日期】    971230
【裁判案由】    重傷害等
【裁判全文】
臺灣高雄地方法院刑事判決              96年度訴字第2812號
公  訴  人  臺灣高雄地方法院檢察署檢察官
被      告  甲○○
選任辯護人  劉啟輝律師
被      告  戊○○
選任辯護人  林伯祥律師
            王銘鈺律師
被      告  乙○○
                    （另案在臺灣高雄看守所羈押中）
（法扶）選任辯護人  陳慧錚律師
上列被告因重傷害等案件，經檢察官提起公訴（95年度偵字第26
191 、27213 、30786 號），本院判決如下：
    主  文
甲○○於夜間在公共場所，未經許可攜帶刀械，處有期徒刑參月
，減為有期徒刑壹月又拾伍日，如易科罰金，以新臺幣壹仟元折
算壹日，扣案之武士刀壹把沒收。
甲○○、戊○○、乙○○被訴傷害部分公訴不受理。
    事  實
一、甲○○明知武士刀係槍砲彈藥刀械管制條例管制之刀械，非
    經中央主管機關許可不得持有，竟於民國（下同）95年10月
    間某日，自友人蘇坤良處取得刀柄長21.5公分、刀刃長66.5
    公分、單面開鋒之武士刀1 把後，即置於其使用之車號7221
    -GK 號自小客車之後行李箱而非法持有。嗣於同年月8日 凌
    晨1 時40分許，甲○○駕駛上開自小客車而攜帶上開武士刀
    ，行經高雄縣鳳山市○○路○段與文衡路口處之公共場所時
    ，為警盤查，當場由上開自小客車之後行李箱內扣得上開武
    士刀1 把，始悉上情。
二、案經高雄縣政府警察局鳳山分局報請臺灣高雄地方法院檢察
    署檢察官偵查起訴。
    理  由
壹、有罪部分即被告甲○○被訴違反槍砲彈藥刀械管制條例部分
    ：
一、程序部分：
    按被告以外之人於審判外之陳述，雖不符前4 條之規定，而
    經當事人於審判程序同意作為證據，法院審酌該言詞陳述或
    書面陳述作成時之情況，認為適當者，亦得為證據。當事人
    、代理人或辯護人於法院調查證據時，知有第159 條第1 項
    不得為證據之情形，而未於言詞辯論終結前聲明異議者，視
    為有前項之同意，刑事訴訟法第159 條之5 定有明文。經查
    ，檢察官、被告甲○○及其辯護人於本院言詞辯論終結前，
    就本判決所引用下列各項屬於審判外陳述之證據，知有第15
    9 條第1 項不得為證據之情形，均未聲明異議，且本院審酌
    該證據作成情況均無不適當之情形，是依上開規定，認得作
    為本案證據。
二、實體部分：
  (一)上揭事實，業據被告甲○○於警詢、偵查及本院審理時均坦
    承不諱，復有高雄縣政府警察局鳳山分局搜索扣押筆錄、扣
    押物品目錄表、車籍作業系統查詢認可資料各1 份、照片2
    張在卷可稽（見警(三)卷第6 至9 、11、15頁）；又扣案之武
    士刀1 把，經送高雄縣政府警察局鑑定結果，認該武士刀刀
    刃長66.5公分，刀柄長21.5公分、刀刃單面開鋒，係屬槍砲
    彈藥刀械管制條例及公告管制之刀械，有該局95年10月19日
    高縣警保民字第0950088904號函暨該局刀械鑑驗小組刀械鑑
    驗記錄表（見警(三)卷第12至14頁）及扣案武士刀1 把在卷可
    證。足認被告之自白與事實相符，堪予採信。從而，本案事
    證明確，被告之犯行堪以認定，應依法論科。
  (二)查武士刀係槍砲彈藥刀械管制條例第4 條第3 款所稱之刀械
    ，未經許可不得持有、攜帶；被告為警查獲之時間係95年10
    月8 日凌晨1 時40分許，自屬夜間；又查獲地點係在高雄縣
    鳳山市○○路○段與文衡路口之道路，為多數人公共使用之
    「公共場所」，並非不特定人於特定時段得以出入「公眾得
    出入之場所」。是核被告甲○○所為，係犯違反槍砲彈藥管
    制條例第15條第1 款、第2 款之未經許可於夜間在公共場所
    攜帶刀械罪。檢察官認被告係犯同條款之未經許可於夜間在
    「公眾得出入之場所」攜帶刀械罪，容有誤會，惟無庸變更
    起訴法條，併予敘明。又被告未經許可持有管制刀械之低度
    行為，應為未經許可於夜間之公共場所攜帶刀械之高度行為
    所吸收，不另論罪。
三、爰審酌被告甲○○於夜間在公共場所攜帶有殺傷力之刀械，
    具潛在危險性，危害社會治安程度非輕，實無足取；惟考量
    其年輕識淺，事後復坦認犯行，態度良好，且並未持上開武
    士刀另犯他案，所生實害非鉅等一切情狀，認公訴人於本院
    審理時所求處之有期徒刑10月，尚嫌過重，爰量處如主文所
    示之刑，並諭知易科罰金之折算標準。又被告本案所犯之罪
    ，因其犯罪時間係在96年4 月24日以前，即中華民國96年罪
    犯減刑條例第2 條第1 項規定之基準日前，爰依該條例第2
    條第1 項第3 款規定，減其刑期2 分之1 。至扣案之武士刀
    1 把，係屬違禁物，已如前述，爰依刑法第38條第1 項第1
    款規定，併予宣告沒收，附此敘明。
貳、公訴不受理部分：
一、公訴意旨略以：甲○○於民國（下同）95年7 月2 日凌晨1
    時10分許，與乙○○共同騎乘車號H9E-392 號重型機車，行
    經高雄縣鳳山市○○路與鳳東路口，因其等騎乘機車蛇行而
    遭機車騎士丁○○（騎乘車號OJT-236 號重型機車行經該處
    ）以腳踢踹甲○○與乙○○所騎乘之機車，甲○○因而心生
    不滿，遂與乙○○騎車先行前往鳳山市○○○路與王生明路
    口，並邀集友人戊○○、張矩然（業已死亡，經臺灣高雄地
    方法院檢察署以95年度偵字第26191 號、第27213 號為不起
    訴處分）及多名不詳人士，聚集在上開路口將丁○○攔下，
    並共同基於使人重傷之犯意聯絡，由甲○○持球棒、張矩然
    持不詳刀械、乙○○、戊○○等人分持機車大鎖或安全帽等
    物共同朝丁○○之頭部、身體等要害毆打或刺擊，丁○○遭
    其等毆打即奔往龍山寺方向躲避，甲○○等人見狀仍繼續持
    上開物品追打，致其不支倒地後始一哄而散，丁○○因而受
    有左手切割傷併神經肌腱損傷、頭皮撕裂傷、背部撕裂傷、
    腎臟挫傷疑似血腫等傷害，嗣經警據報後循線查獲。因認被
    告甲○○、戊○○、乙○○3 人涉犯刑法第278 條第3 項、
    第1 項之重傷害未遂罪嫌。
二、按犯罪事實應依證據認定之，無證據不得認定其犯罪事實，
    刑事訴訟法第154 條第2 項定有明文；又告訴乃論之罪，告
    訴人於第一審辯論終結前，得撤回其告訴；告訴經撤回者，
    法院應諭知不受理之判決，刑事訴訟法第238 條第1 項、第
    303 條第3 款分別定有明文。次按殺人與傷害之區別，應以
    有無殺意為斷，即行為人於下手時有無決意取被害人生命為
    準，至於被害人受傷處是否致命部位，及傷痕多寡、輕重為
    何等，亦僅得供審判者心證之參考，究不能據為絕對之標準
    ；行為人於行為當時，主觀上是否有殺人之故意，除應斟酌
    其使用之兇器種類、攻擊之部位、行為時之態度、表示外，
    尚應深入觀察行為人與被害人之關係、衝突之起因、行為當
    時所受之刺激、下手力量之輕重，被害人受傷之情形及行為
    人事後之態度等各項因素綜合予以研析，殊不能僅以口頭之
    詞語，遽認其必有殺人之犯意，最高法院20年非字第104 號
    及78年臺上字第5216號判例可資參照。
三、本件公訴人認被告涉犯刑法第278 條第3 項、第1 項之重傷
    害未遂罪嫌，無非係以告訴人丁○○於警詢及偵查中之指訴
    及驗傷診斷證明書等為其論據。
四、訊據被告甲○○、戊○○、乙○○3 人（下稱甲○○等3 人
    ）堅決否認有何重傷害之犯意，被告甲○○辯稱：伊只是想
    給告訴人一點教訓，沒有要讓他受重傷害之意思等語；被告
    戊○○辯稱：伊只有在場觀看，沒有拿東西，也沒出手打告
    訴人，伊與甲○○、乙○○等人至多只有傷害告訴人之犯意
    ，而無重傷害之犯意等語；被告乙○○則辯稱：伊沒有拿機
    車大鎖，是徒手打告訴人，只是要給他教訓而已，沒有要讓
    他受重傷之意思等語。經查：
  (一)告訴人丁○○於上開時、地因遭甲○○、戊○○、乙○○、
    張矩然等人毆打，致受有左手切割傷併神經肌腱損傷、頭皮
    撕裂傷、背部撕裂傷、腎臟挫傷疑似血腫之傷害，有長庚醫
    院診斷證明書1 紙附卷可稽（見警一卷第32頁）。而告訴人
    經治療後，現仍有頭痛、左上肢麻痛等症狀，亦有大東醫院
    乙種診斷證明書、大東醫院97年11月13日（97）大東醫政字
    第121 號函及附件之告訴人病歷各1 份附卷可參（見院卷第
    179 、184 至187 頁）。又告訴人之母親丙○○○於本院審
    理時證稱：（問：告訴人現在狀況？）行動方面沒有問題，
    只是有時會頭痛，手會比較沒有力量拿重物，做手工沒有問
    題等語（見院卷第233 頁）。綜上，足認告訴人因本件衝突
    所受之傷害，尚未達毀敗或嚴重減損視能、聽能、語能、味
    能、嗅能、肢體機能、生殖機能，或其他於身體或健康有重
    大不治或難治之傷害之程度，自不該當刑法第10條第4 項定
    義之重傷。
  (二)至被告甲○○等3 人是否均基於重傷害之犯意乙節，公訴人
    雖認案發時有多人聚集，被告甲○○等3 人及共犯張矩然又
    分持球棒、刀械、機車大鎖、安全帽等物毆打告訴人，及告
    訴人所受之傷勢等情，故推論被告甲○○等3 人有重傷害之
    犯意。惟查，告訴人並未因本件衝突受有重傷害，已如前述
    。且被告甲○○等3 人及共犯張矩然追打告訴人之過程中，
    告訴人一路閃避，最終不支倒地，而被告甲○○等3 人既持
    有球棒、機車大鎖、安全帽等物，共犯張矩然更持有刀械，
    又係多人圍毆告訴人1 人，是衡情若被告甲○○等3 人真有
    使告訴人受重傷之犯意，大可利用告訴人跌倒之際，對告訴
    人施加重手，則告訴人所受之傷勢絕不僅止於上開傷勢。足
    見被告甲○○等3 人應無使告訴人受重傷害之意。又被告甲○○等3 人與告訴人於本案發生前並不相識，雙方亦無共同
    之朋友之情，為被告甲○○等3 人於本院審理時供述明確（
    見院卷第246 頁背面），核與告訴人於偵查中具結證稱：伊
    與被告甲○○等人並無仇恨等語相符（見偵一卷第145 頁）
    。是雙方僅因行車糾紛致偶發衝突，既無宿怨，被告甲○○
    等3 人應無使告訴人受重傷害之動機，其等之行為實係好勇
    鬥狠，意在傷害告訴人而已。
  (三)綜上所述，本院審酌本案之發生乃因被告甲○○等人與告訴
    人間有行車糾紛致發生爭執，及案發之情狀、過程、被告甲○○等3 人當時之舉動、告訴人受傷輕重、雙方於本案發生
    前並不相識等情，足認被告甲○○等3 人並無置告訴人受重
    傷害之意甚明。被告甲○○、乙○○辯稱：只是要給丁○○
    教訓而已，並無重傷害之犯意等語，應堪採信。是被告甲○○等3 人所為，應僅犯刑法第277 條之傷害罪行。公訴人認
    被告甲○○等3 人所為均係犯刑法第278 條第3 項、第1 項
    之重傷害未遂罪嫌，容有誤會。又雖其基本事實同一，惟本
    案並非為有罪科刑或免刑之判決（詳下述），自無變更起訴
    法條之必要，併予敘明。
五、按告訴乃論之罪，告訴人於第一審辯論終結前，得撤回其告
    訴；又告訴經撤回者，法院應諭知不受理之判決，刑事訴訟
    法第238 條第1 項及第303 條第3 款分別定有明文。本件被
    告甲○○等3 人因傷害案件，經檢察官提起公訴，認被告甲○○等3 人係犯刑法第278 條第3 項、第1 項之重傷害未遂
    罪；惟本院認被告等3 人所為，均係涉犯同法第277 條第1
    項之普通傷害罪，已如前述。又該罪依同法第287 條前段之
    規定，須告訴乃論，而告訴人已遞狀表明撤回告訴之意，此
    有刑事撤回告訴狀、和解書、和解筆錄各1 份在卷可稽（見
    院卷第95至97、153 頁背面）。揆諸上開法條，本院就此部
    分自應諭知公訴不受理之判決。
本案經檢察官己○○到庭執行職務。
據上論斷，應依刑事訴訟法第303 條第3 款、第299 條第1 項前
段，槍砲彈藥刀械管制條例第15條第1 款、第2 款，刑法第11條
前段、第41條第1 項前段、第38條第1 項第1 款，中華民國九十
六年罪犯減刑條例第2 條第1 項第3 款、第7 條、第9 條，判決
如主文。
中    華    民    國    97    年    12    月    30    日
                  刑事第十九庭   審判長法  官  林水城
                                       法  官  施盈志
                                       法  官  羅立德
以上正本證明與原本無異。
如不服本判決應於收受本判決後10日內向本院提出上訴書狀，並
應敘述具體理由，如未敘述上訴理由者，應於上訴期間屆滿後20
日內補提理由書狀於本院（均須按他造當事人之人數附繕本）「
切勿逕送上級法院」。
中    華    民    國    97    年    12    月    30    日
                                       書記官  賴朱梅
附錄本判決論罪科刑之法條：
槍砲彈藥刀械管制條例第15條第1 款、第2 款
未經許可攜帶刀械而有下列情形之一者，處2年以下有期徒刑：
一於夜間犯之者。
二於車站、埠頭、航空站、公共場所或公眾得出入之場所犯之者
  。


司法院資訊處製作；財團法人民間司法改革基金會備份。
